臺灣高雄地方法院刑事判決
　　　　　　　　　　　　　　　　　　　111年度訴字第177號
公  訴  人  臺灣高雄地方檢察署檢察官
被      告  BOWERS DOMINIC GARNET




選任辯護人  陳麗雯律師
上列被告因殺人未遂案件，經檢察官提起公訴（111年度偵字第4
841號），本院判決如下：
    主  文
乙○○ ○○○ ○○○          犯傷害罪，處有期徒刑陸月，如易科罰
金，以新臺幣壹仟元折算壹日。扣案之皮帶壹條、USB電源線壹
條、電動刮鬍刀壹支，均沒收。
乙○○ ○○○ ○○○          應於刑之執行完畢或赦免後驅逐出境。
    事  實
一、乙○○ ○○○ ○○○          (南非籍，簡稱：Ａ男)與甲○○○ ○○○
     ○○○○           (南非籍。簡稱：Ｂ女)為夫妻，二人具家
    庭暴力防治法第3條第1款所定家庭成員關係。緣因Ｂ女於民
    國111年2月5日8時許，返回渠等位於高雄市○○區○○○○街000
    號2樓之居所時，向Ａ男坦承其於前一晚與另名男性友人(簡
    稱：Ｃ男）酒後發生性行為，致Ａ男心生憤怒。Ａ男竟基於傷
    害之故意，徒手毆打Ｂ女及將Ｂ女推撞地板等物。嗣再持皮帶
    勒Ｂ女頸部，並恫稱要讓你死等語，致Ｂ女昏迷，待Ｂ女甦醒
    ，Ａ男復恫稱要殺Ｂ女，及持該皮帶勒B女頸部數秒及打Ｂ女右
    手臂數下，繼而以電動刮鬍刀1支削掉Ｂ女左右耳鬢上頭髮。
    之後，又恫稱要殺Ｂ女及改持USB電源線纏勒Ｂ女頸部數秒才
    鬆開USB電源線，嗣再次將USB電源線放在Ｂ女頸部後就未再
    攻擊Ｂ女，並囑咐Ｂ女單獨留在房間內及將房間上鎖。Ｂ女因
    而受有臉部血腫、頸部擦傷、右肩擦傷、右手瘀傷及擦傷等
    傷害。嗣經Ｂ女將房間上鎖並報警，經警到場處理，暨扣得A
    男所有之皮帶1條、USB電源線1條、電動刮鬍刀1支。
二、案經Ｂ女訴由高雄市政府警察局鼓山分局報告臺灣高雄地方
    檢察署檢察官偵查起訴。
    理  由
壹、證據能力：
一、刑事訴訟法第159條之5第1項明定：「被告以外之人於審判
    外之陳述，雖不符前4條之規定，而經當事人於審判程序同
    意作為證據，法院審酌該言詞陳述或書面陳述作成時之情況
　　，認為適當者，亦得為證據。」，檢察官、辯護人、被告Ａ
    男（簡稱：被告），就證人Ｂ女於警詢時未具結之陳述，均
    同意有證據能力（院卷427頁）。審理時又未提及警詢時有
    何不法取供之情形，亦無證據顯示上開陳述係遭受強暴、脅
    迫、詐欺、利誘等外力干擾情形，或在影響其心理狀況致妨
    礙其自由陳述等不可信之情況下所為，且非證明力顯然過低
　　，本院認為適當作為證據，自有證據能力。
二、被告以外之人於偵查中向檢察官所為陳述，除顯有不可信之
    情況者外，得為證據，刑事訴訟法第159條之1第2項定有明
    文。查證人Ｂ女於檢察官偵查時所為陳述，業於供前具結，
    有證人結文附卷可稽，又無不可信之情形。檢察官、辯護人
　　、被告均同意有證據能力（院卷427頁），證人於偵查中之
    證述自有證據能力。
貳、上開事實，業經被告於本院審理時坦承，及經Ｂ女證述在卷
　　，並有搜索扣押筆錄、扣押物品目錄表、扣押物照片、現場
    照片、高雄市立聯合醫院（簡稱：聯合醫院）受理家庭暴力
    事件驗傷診斷書、Ｂ女受傷及頭髮遭削掉之照片可佐。是以
　　，被告於上開時地以事實欄所示方式致Ｂ女受有前揭傷勢，
    及恫嚇Ｂ女，應堪認定。又公訴意旨雖認被告具殺人故意，
    然為被告堅決否認，當再依現有事證究明被告之主觀犯意，
    暨敘明如後。
參、公訴意旨係因被告以皮帶及USB電源線勒纏Ｂ女頸部致Ｂ女昏
    迷，及被告喃喃自語稱要讓你死等語，而認被告具殺人之不
    確定故意，並已著手殺人，嗣因己意中止而未遂。然被告堅
    稱僅具傷害故意，而否認有殺人之直接或間接故意。
肆、按殺人與傷害人致死之區別，應以有無殺意為斷，即在下手
　　加害時有無死亡之預見為斷。至於受傷處是否為致命部位，
　　及傷痕多寡，輕重如何，僅足供認定有無殺意之參考，而不
    能作為區別殺人與傷害致人死之絕對標準（參最高法院19年
　　上字第718號判例、18年上字第1309號判例意旨）。亦即不
　　能以被害人之傷害部位，或加害時之言詞，作為認定加害人
　　有殺人故意的唯一或最重要標準。而應審酌加害人所用工具
　　及下手方式、被害人受傷部位及程度、所處客觀環境，暨其
    他一切情狀，綜合判斷加害人之真實犯意。
伍、經查：
一、被告於前揭時地因事實欄所示緣由而徒手毆打Ｂ女，暨以usb
    電源線及皮帶勒纏Ｂ女頸部等情，業經被告自承及Ｂ女證述在
    卷。此部分事實，堪信為真。
二、就本案之事發經過，Ｂ女於本院審理時證述略以：
㈠、111年2月5日約7點半我回到家，被告已經酒醉睡在床上，我
    花了點時間才把他叫醒，告訴他我犯了錯，我很抱歉。被告
    聽完很生氣，站起來開始對我咆哮用髒話罵我。被告很生氣
    離開臥房到另外一個房間，我緊追著他說對不起。之後我回
    到臥房又出去向他說對不起。我講話時，被告忙著在手機傳
    訊息跟很多人說我出軌。因為我非常焦慮，我要吃憂鬱藥物
　　，所以我又回臥室及走進浴室（浴室與臥室相連），拿浴室
    內藥箱中的焦慮症藥物時，被告跟在我後面把我推到房間內
　　，把我推向牆壁，抓我頸部推到地板，用拳頭打我左頰與左
    耳。然後又從地上把我抓起來，不記得是牆壁還是衣櫥，把
    我往那邊推。這個動作後，被告較冷靜了，走到另一個房間
　　，被告跟我說妳卸妝，換睡衣去睡覺。我換睡衣卸妝時，被
    告告訴我，要傳簡訊給跟我有性關係的朋友，叫他來我們公
    寓，因為他要殺他等語（詳111年年5月5日審理筆錄），即
    被告係先以推打方式傷害Ｂ女。
㈡、Ｂ女續證稱：過一陣子後，被告拿著皮帶進來，說或許我殺妳
    就好了。被告講完以後，用皮帶掐我脖子，直到我昏倒。等
    我醒來，被告已經站在我上面，又講一次我要殺妳，又用皮
    帶掐我脖子等語（同上開筆錄）。即於前揭傷害行為及表示
    要叫Ｃ男到渠等住處之後，被告首次（第1次）恫稱要殺Ｂ女
    及以皮帶勒纏Ｂ女頸部，Ｂ女因而昏迷。待Ｂ女甦醒後
　　，被告再次（第2次）恫稱要殺Ｂ女，及用皮帶勒纏Ｂ女頸部
    。
㈢、Ｂ女又證稱略以：後來我第3次聽到被告說要殺我，當時他已
    經在浴室拿USB電源線。被告把我抓到浴室後，用USB電源線
    纏住我頸部，幾秒鐘後被告停止並離開浴室。然後被告又回
    浴室，將USB電源線放在我頸部，沒有纏住，被告就離開房
    間。暨證稱：我們在浴室時，被告他跟我說「假如妳有機會
    可以跑到房間，妳就把房間關起來，不管我怎麼叫、怎麼說
    ，你就是不能把房間打開，要把門鎖起來，不管我在外面怎
    麼咆哮，怎麼說，都不要打開門、」。所以對我來講，他好
    像還在想不曉得要對我做什麼事情（同上開審理筆錄）。即
    被告第3次恫稱要殺Ｂ女，之後就首次（第1次）以USB電源線
    勒纏Ｂ女頸部但旋即放開。嗣雖再次（第2次）將USB電源線
    放在Ｂ女頸部，但並未勒緊USB電源線。
㈣、Ｂ女再證稱略以：之後被告又進來房間，叫我傳簡訊給Ｃ男說
    不用來了，然後叫我去睡覺。我躺下來要睡覺時，我的手機
    又響了。當時我很害怕，不曉得要不要接手機，我跟被告說
    手機響了，被告叫我接電話，中間有不雅字眼。我接起電話
    ，Ｃ男說他已經在路上。被告做這個動作（反覆以手掌橫向
    劃過脖子動作），我覺得被告是在跟我說，叫Ｃ男不要過來
    。當我跟Ｃ男說不要過來了，Ｃ男持續在講話，我不曉得他在
    講什麼，因為我必須注意被告的行為，所以我就把臥房的門
    關上，這時被告是在房間外面。我把門上鎖後換上衣服走到
    陽台，是我報警的，警察幾分鐘就到，警察到場時我很震驚
    害怕，我意識清楚，但因為我在陽台而不知道被告的反應。
    我從陽台方向看到被告與警察在一起，在那之後我就都沒有
    見過被告，直到我們去警局等語（同上開審理筆錄）。即前
    揭第2次將USB電源線放在Ｂ女頸部之後，被告未再攻擊Ｂ女，
    而係授意Ｂ女轉達外遇之Ｃ男不要到渠等住處，並囑咐Ｂ女單
    獨留在房間內，及將房間上鎖。
陸、次查：　
一、Ｂ女事發當日受有臉部血腫、頸部擦傷、右肩擦傷、右手瘀
    傷及擦傷等傷害，有聯合醫院受理家庭暴力事件驗傷診斷書
    （院卷125頁），及當日急診時醫院所拍攝照片、警訊時警
    察所拍攝照片、Ｂ女自行拍攝照片可佐（詳附表），此部分
    堪信為真實。
二、然：
㈠、臉部（近下巴處）、右肩、右手受傷處，並非通常足以致命
    之部位。且依診斷書及照片所示，上開傷勢並無致命危險與
    可能。況且，本院審理時Ｂ女證稱略以：右手臂傷勢（院卷1
    43、145、151頁照片）、手掌傷勢（院卷147頁照片），都
    不是勒傷而是被打傷。背部傷勢（院卷149頁照片），也不
    是勒傷，而是推我到牆壁或是衣櫥時所造成等語（同上開審
    理筆錄）。因此，前揭傷勢雖得證明被告有傷害故意及行為
　　，卻難佐證被告有殺人之故意與犯行。
㈡、至於頸部雖為人體較脆弱部位，然並非頸部之任何傷勢均具
    高度致命的可能性，仍應參酌傷勢、施力方式及力道、工具
　　，釐清有無致命危險與可能性。而依事發當日醫院、警察及
    Ｂ女拍攝之照片所示，Ｂ女頸部雖留有多處紅點痕跡，但並非
    大面積瘀黑或明顯異常腫漲。為此，本院函詢聯合醫院，Ｂ
    女是否因皮帶及USB電源線纏勒，而傷及頸下肌內、血管
　　、甲狀腺咽喉、氣管、食道、神經等（詳院卷79、80頁）。
    經該院111年3月30日高市聯醫醫務字第11170298100號函覆
    本院略以：病人（Ｂ女）於當天離院，意識清楚，所以應不
    會因纏繞致永久性傷害。又於當年3月18日回診，主訴胸痛
    及頭暈，但沒有其他神經損傷，予以身心科門診追蹤，但沒
    有回診等語(詳院卷117至151頁回函、病歷、照片）。況且
　　，本院審理時Ｂ女亦證稱略以：事後頸部的瘀痕，並未比急
    診及警訊時所拍照片更明顯或嚴重。脖子沒有後遺症及永久
    性傷害，也未因頸部之傷勢而到其他醫院就醫，我不知道脖
    子紅點是擦傷、摩擦、勒傷等語（同上開審理筆錄）。
㈢、綜據前揭證物及證述，雖足認Ｂ女頸部皮肌表層確有受傷，但
    尚難逕認已傷及頸下血管、甲狀腺咽喉、氣管、食道、神經
    。何況，被告先後2次以皮帶勒纏頸部時，Ｂ女均將手指置於
    皮帶與頸部中間（詳後述），但依診斷書及照片所示（
　　詳附件），Ｂ女手指並無較明顯之傷勢。因此，依客觀傷勢
    所示，被告施加於Ｂ女頸部之力道，究竟有無致命可能性，
　　原本即非無疑。
㈣、再則，本院審理時Ｂ女證稱略以：我比較弱，被告很強壯，被
    告經常到健身練習舉重，1次可舉150至175公斤。所以我覺
    得被告以皮帶及USB電源線繩勒纏我的脖子時，被告可能沒
    有用全部力量。當時被告說妳如果不反抗會比較好，我覺得
    如果反抗事情會更糟糕，所以皮帶並不是我奮力推開等語（
    同上開審理筆錄）。足見被告以皮帶及USB電源線勒纏Ｂ女頸
    部時，並未全力緊勒；暨非因Ｂ女與被告體能相當或積極反
    抗，才倖免傷及頸下器官。
㈤、從而依罪疑唯輕原則，尚難僅因Ｂ女頸部之傷勢就認定被告有
    殺人之直接或間接故意，惟Ｂ女頸部傷勢確得證明被告有傷
    害之故意與行為。
三、事發當日被告僅以皮帶及USB電源線勒纏，而未用其他方式
    及工具攻擊Ｂ女頸部等情，業經Ｂ女證述在卷。而扣案之皮帶
    寬約5公分質地略硬，亦經本院勘驗無訛（同上開審理筆錄
    ）。至於被告以皮帶及USB電源線勒纏Ｂ女頸部之方式，Ｂ女
    證述如下：
㈠、就被告以皮帶勒纏頸部之方式，證人Ｂ女於偵訊時證稱略以
　　：被告用皮帶勒在我脖子並拉緊，我二隻手撐在皮帶內，他
    繼續拉，我不知道勒多久，但我快要無法呼吸，快要暈過去
    我不確定是否還在脖子上或是已經拿開。我醒來後被告又將
    皮帶勒緊我脖子，我的手一樣支撐在我的脖子上等語（偵卷
    51頁）。暨於本院審理時證稱略以：我是用手指頭撐皮帶裡
    面，第1次是雙手，第2次是一隻手。兩次勒頸方式相同，均
    為我躺在床上，被告在我右邊拉。皮帶是從我後頸繞到前面
　　，穿進扣環後往右邊拉緊，扣環靠近我的頸部。被告拿皮帶
    時，我仰躺在床上，發現他要勒我，我就把手指伸進皮帶與
    頸部中間（指背向外，指心往內）撐開皮帶，他越勒越緊，
    我就無法放手。我不清楚勒緊持續多久，但第1次我有昏倒
    等語（同上開審理筆錄）。即被告先後2次以皮帶勒纏頸部
    時，Ｂ女均將手指置於皮帶與頸部中間，而且最終均係被告
    自行鬆開皮帶。
㈡、就被告以USB電源線勒纏頸部之方式，證人Ｂ女證稱略以：
　　第1次用USB電源線勒頸部，是從我後面交叉後，再正握往左
    右拉，大約勒了6、7秒。這次我未暈倒，也沒有用手撐USB
    電源線，第2次則只是把USB電源線放在我脖子等語（同上開
    審理筆錄）。即第1次用USB電源線勒頸時，USB電源線係直
    接觸及Ｂ女頸部。至於第2次使用USB電源線時既未纏勒頸部
　　，則無致死之可能與故意。
㈢、被告第1次以皮帶勒纏Ｂ女頸部時，Ｂ女雖曾昏迷。然Ｂ女於數
    年前開始服用焦慮症藥物，因擔心副作用而停藥，但110年6
    月間又因焦慮症而就醫服藥等情，業經Ｂ女證述在卷。又Ｂ女
    雖稱：第1次昏倒是因為被告使力所致，與焦慮症無關。被
    告第2次用皮帶勒頸時，我也感到無法呼吸，是被告停下來
    ，我才沒有昏倒，第2次皮帶勒脖子的時間較短等語（同上
    開審理筆錄）。惟依Ｂ女手指及頸部客觀傷勢，被告似未大
    力勒纏Ｂ女（如前述）。而一般人可能因緊張恐慌，致過度
    換氣、自律神經失調、昏倒、呼吸困難等情，又為網路及電
    視報章上常見的訊息。從而，尚難僅因Ｂ女昏倒及呼吸困難
    ，就逕認被告施力已達可能致Ｂ女於死的程度。
㈣、Ｂ女雖又證稱：我覺得被告當時有點不曉得在做什麼，一下說
    我要傷害妳、要殺妳，一下說我不要傷害妳不要殺妳等語
　　。然互毆傷害案件，甚至長輩管教未成年幼童時恫稱「打死
    你」，乃日常生活及實務所常見，故不能因此等言語就推定
    有殺人故意。
四、綜據前揭說明，依被告實際施加於Ｂ女頸部之力道與方式，
    尚難認有致命可能性及難逕認有殺人故意。
柒、本件前依檢察官及辯護人聲請，送請法醫研究所鑑定，雖因
    該所目前業務側重死亡案件及死因鑑定，而未能獲該所鑑定
    （院卷383頁法醫所回函）。致未能依鑑定結果，釐清傷勢
    與施力程度、致命危險性、昏迷緣由、主觀犯意間之關係。
    然現有事證，被告實際施加於Ｂ女頸部之力道有無致命可能
    性確非無疑，實際上被告以皮帶及USB電源線勒纏Ｂ女頸部時
    亦未全力緊勒，過程中又數度鬆開皮帶及USB電源線（如前
    述）。依罪疑唯輕原則，實難逕認被告有殺人之直接或間接
    故意，而僅得認定被告僅具傷害之故意與行為。綜上所述，
    被告傷害犯行，事證明確，應依法論科。
捌、論罪及科刑：
一、論罪：
㈠、按家庭暴力者，指家庭成員間實施身體、精神或經濟上之騷
    擾、控制、脅迫或其他不法侵害之行為；又家庭暴力罪者，
    指家庭成員間故意實施家庭暴力行為而成立其他法律所規定
    之犯罪，家庭暴力防治法第2條第1款、第2款分別定有明文
　　。查被告與Ｂ女為家庭暴力防治法第3條第1款所定家庭成員
    關係，被告所為應屬家庭暴力防治法第2條第2款所稱家庭暴
    力罪，並構成刑法規定之犯罪。惟因家庭暴力防治法對於家
    庭暴力罪並無科處刑罰之規定，應依刑法規定論罪科刑。
㈡、被告係犯刑法第277條第1項普通傷害罪，被告恐嚇危害Ｂ女身
    體之前行為，應為傷害之行為吸收，不另論刑法第305條恐
    嚇危害安全罪。又起訴意旨認被告係犯刑法第271條第1項及
    第2項殺人未遂罪，雖有未洽，惟社會基本事實相同，本院
    應得審判，爰依法變更起訴法條。
二、審酌被告無任何前科，素行良好（詳前科表）。本院審理時
    已坦承犯行並稱希望和解，但因告訴人無意願，而未能和解
    及賠償告訴人。兼衡被告雖因事發緣由而受到刺激，但被害
    人確因被告所用手段及工具而極度恐懼。暨被告教育程度、
    家庭、經濟（涉個人隱私，詳卷）等一切情狀，量處被告如
    主文所示之刑及易科罰金之折算標準。
三、扣案之皮帶1條、USB電源線1條、電動刮鬍刀1支，均為被告
    所有及供本案犯罪所用之物，依刑法第38條第2項沒收。
玖、按外國人受有期徒刑以上刑之宣告者，得於刑之執行完畢或
    赦免後，驅逐出境，刑法第95條定有明文。被告為南非國籍
    之外國人，入境後違反本案之罪，受本件有期徒刑以上刑之
    宣告，不宜任令被告在我國境內繼續居留。況且，被告一再
    陳明希望返國，而有驅逐出境之必要。爰依刑法第95條規定
　　，併諭知被告於有期徒刑之執行完畢或赦免後，驅逐出境。
據上論斷，應依刑事訴訟法第299條第1項前段，判決如主文。
本案經檢察官丁○○起訴，檢察官王啟明、丙○○到庭執行職務。
中　　華　　民　　國　　111 　年　　11　　月　　30　　日
                  刑事第十三庭  審判長法　官  葉文博  
　　　　　　　　　
　　　　　　　　　                    法  官  翁瑄禮
　　　　　　　　　
　　　　　　　　　                    法  官  洪碩垣
以上正本證明與原本無異。
如不服本判決應於收受判決後20日內向本院提出上訴書狀，並應
敘述具體理由。其未敘述上訴理由者，應於上訴期間屆滿後20日
內向本院補提理由書(均須按他造當事人之人數附繕本)「切勿逕
送上級法院」。
中　　華　　民　　國　　111 　年　　11　　月　　30　　日
                                      書記官  卓榮杰
中華民國刑法第277條第1項
傷害人之身體或健康者，處5年以下有期徒刑、拘役或50萬元以
下罰金。
　
附表：      1.診斷書所載 2.急診驗傷照片 3.警訊拍懾 4.告訴人自拍 ㈠ 右手 瘀傷3乘7公分 擦傷5乘0.3公分 ⑴．院卷143頁：右手臂（接近                關節上方） ⑵．院卷145頁：右前手臂（近            　　關節處） ⑶．院卷147頁：手掌。 ⑷．院卷151頁：右手臂。  院卷322頁照片（右手上臂） ㈡ 頸部 擦傷3乘5公分 院卷135、137、139、141頁照片 警卷41頁照片。 院卷317、319、321頁照片 ㈢ 右肩 擦傷3乘3公分 院卷149頁照片。   ㈣ 臉部 血腫3乘2公分 院卷135頁照片。